【裁判字號】    90,台非,399
【裁判日期】    901213
【裁判案由】    常業竊盜
【裁判全文】
最高法院刑事判決                                  九十年度台非字第三九九號
    上訴人  最高法院檢察署檢察總長
    被  告  甲○○
右上訴人因被告常業竊盜案件，對於台灣嘉義地方法院中華民國九十年四月十七日第
一審確定判決（八十九年度訴字第六七二號，起訴案號：台灣嘉義地方法院檢察署八
十九年度偵字第六六三四、六七六二、六八○五號），認為部分違法，提起非常上訴
，本院判決如左：
    主  文
原判決關於甲○○諭知累犯部分撤銷。
甲○○共同以犯竊盜為常業，處有期徒刑肆年陸月。
    理  由
非常上訴理由稱：「按判決適用法則不當者，為違背法令，又依法應於審判期日調查
之證據而未予調查者，其判決當然為違背法令，刑事訴訟法第三百七十八條、第三百
七十九條第十款，分別定有明文，又刑法上累犯之成立要件，依刑法第四十七條規定
，必須曾受有期徒刑之執行完畢，五年以內再犯有期徒刑以上之罪者，始足當之，本
件被告甲○○於民國八十四年間因違反麻醉藥品管理條例及施用毒品案件，經台灣台
中地方法院分別判處有期徒刑四月及三年二月，再經該法院以八十四年度聲字第二一
六六號裁定，將該二罪合併定執行刑為三年四月，被告原於八十七年七月二十日執行
完畢，惟被告於八十五年九月二十六日假釋出獄，其未執行之殘刑為一年七月四日，
縮短刑期後應至八十七年四月三十日屆滿，嗣因被告於假釋中之八十六年一月十三日
更犯煙毒等罪，經法務部撤銷其假釋，再經發監執行，其殘刑須至九十二年一月二十
一日始執行期滿，此有台灣嘉義地方法院檢察署刑案資料查註紀錄表附偵查卷及台灣
高等法院全國前案紀錄表附一審卷可稽，並有台灣嘉義地方法院檢察署九十年度執更
字第六四二號卷所附台灣台中監獄報請撤銷假釋報告表、台灣台中監獄函、台灣台中
地方法院刑事裁定及判決，與該署八十八年度執助字第一六七號檢察官執行指揮書可
考（見該執行卷第五至十頁），足見被告於民國八十九年十月間犯本件竊盜罪時，其
原違反麻醉藥品管理條例罪部分之四月徒刑尚未執行完畢，原判決誤認該部分執行完
畢，論以累犯，並加重其刑，自有適用法則不當之違法，又依台灣嘉義地方法院檢察
署八十九年度偵字第六八○五號卷所附刑案資料查註紀錄表，已可見被告假釋後交付
保護管束，其後被撤銷假釋之情形，乃原審未予調查，遽認被告違反麻醉藥品管理條
例部分已執行完畢，而論被告以累犯，亦有應調查之證據未調查之違法，且於判決結
果顯有影響。案經確定，且於被告不利，爰依刑事訴訟法第四百四十一條、第四百四
十三條提起非常上訴，以資糾正」等語。
本院按適用法則不當者為違背法令，又依法應於審判期日調查之證據未予調查，致適
用法令違誤而顯然於判決有影響者，該項判決即屬違背法令，是事實審法院對於被告
有無累犯之事實，應否適用刑法第四十七條規定加重其刑，即屬法院認定事實與適用
法律之基礎事項，應依職權調查，倘被告並非累犯，而事實審判決誤依累犯規定論處
並加重其刑，其判決當然為違背法令；復按刑法累犯之成立要件，依刑法第四十七條
規定，必須曾受有期徒刑之執行完畢，或受無期徒刑或有期徒刑一部之執行而赦免後
，五年以內再犯有期徒刑以上之罪者，始足當之。本件被告甲○○於民國八十四年間
因違反麻醉藥品管理條例及犯施用毒品罪，經台灣台中地方法院分別判處有期徒刑四
月及三年二月，再經該院以八十四年度聲字第二一六六號裁定定其執行刑為有期徒刑
三年四月，原應於八十七年七月二十日執行完畢，惟被告於八十五年九月二十六日假
釋出獄，其未執行之殘刑為一年七月四日，縮短刑期後，應至八十七年四月三十日屆
滿，然被告於假釋中之八十六年一月十三日更犯煙毒等罪，經法務部依法撤銷假釋並
發監執行，其殘刑須至九十二年一月二十一日始執行期滿，有台灣嘉義地方法院檢察
署刑案資料查註紀錄表、台灣高等法院全國前案紀錄表、台灣嘉義地方法院九十年度
執更字第六四二號卷所附台灣台中監獄報請撤銷假釋報告表、台灣台中監獄函、台灣
台中地方法院刑事裁定及判決、八十八年度執助字第一六七號檢察官執行指揮書等可
稽；被告於八十九年十月十一日犯本件竊盜罪，自難論以累犯，原判決未詳查慎斷，
遽依刑法第四十七條規定論以累犯並加重其刑，揆諸上揭說明，殊有適用法則不當之
違誤，該判決關於被告部分當然為違背法令，案經確定，且於被告不利，非常上訴意
旨執以指摘，洵有理由，應將原判決關於被告諭知累犯部分撤銷，改判如主文第二項
所示，以資救濟。至於原判決從刑沒收部分尚無違誤，上訴意旨亦未指及，仍維持原
判決，附為明。
據上論結，應依刑事訴訟法第四百四十七條第一項第一款但書，刑法第二十八條、第
五十五條、第三百二十二條、第三百四十六條第一項、第三項、罰金罰鍰提高標準條
例第一條前段，判決如主文。
中      華      民      國     九十     年     十二     月     十三     日
                              最高法院刑事第一庭
                                  審判長法官  施  文  仁
                                        法官  林  永  茂
                                        法官  蕭  仰  歸
                                        法官  花  滿  堂
                                        法官  陳  世  淙
      右正本證明與原本無異
                                              書  記  官
中      華      民      國     九十     年     十二     月     十九     日


司法院資訊處製作；財團法人民間司法改革基金會備份。
